臺灣臺東地方法院刑事判決　　　　　　　 100年度易字第14號
公　訴　人　臺灣臺東地方法院檢察署檢察官
被　　　告　鍾信義
上列被告因竊盜等案件，經檢察官提起公訴（99年度偵字第2207
、2208、2266、2579號），本院依簡式審判程序審理判決如下：
    主    文
鍾信義踰越安全設備於夜間侵入住宅竊盜，處有期徒刑柒月；又
竊盜未遂，處有期徒刑參月；又竊盜，處有期徒刑伍月；又竊盜
，處有期徒刑伍月；又竊盜，處有期徒刑伍月。應執行有期徒刑
壹年拾月。
    犯罪事實
一、鍾信義前於民國95年間因竊盜等案件，經本院以96年度易字
    第16號判處應執行有期徒刑1年7月，緩刑4年，經臺灣高等
    法院花蓮分院以96年度上易字第52號駁回上訴確定，嗣經本
    院以97年度撤緩字第9號裁定撤銷緩刑；又於96年間因竊盜
    、違反電信法等案件，經本院以96年度訴字第211號判處應
    執行有期徒刑6月確定；又於96年間因竊盜、詐欺、偽造文
    書等案件，經本院以96年度易字第149號判處應執行有期徒
    刑1年10月確定。上開各罪經臺灣高等法院花蓮分院以97年
    度聲減字第45號裁定減刑並定應執行刑為有期徒刑3年7月，
    於98年11月10日縮短刑期假釋出監，併付保護管束（期滿日
    為99年11月7日）。詎其仍不知悛悔，於假釋期間猶為下列
    行為：(一)、基於意圖為自己不法所有之犯意，於99年9月22
    日晚上9時許之夜間，見羅寧葳位於臺東縣臺東市建農里416
    號住處之窗戶並未上鎖，竟未經羅寧葳之同意，即於夜間以
    踰越該住處窗戶之方式，進入羅寧葳上開住處，並竊得羅寧
    葳所有之黃金戒指6只（每個各2錢重）、K金項鍊1條、黃金
    手鍊1條、保養品3盒等物得逞。(二)、又基於意圖為自己不法
    所有及無故侵入他人住宅之犯意，於99年10月17日上午9時
    許，見羅寧葳上開住處之後門未上鎖，未經羅寧葳之同意，
    即侵入羅寧葳上開住處內欲竊取財物，嗣因未尋得財物而離
    去。(三)、又基於意圖為自己不法所有之犯意，於99年10月15
    日下午1時許，騎乘牌照號碼M7X-082號機車（登記車主為鍾
    信義之母親陳玉治），至楊玉華位於臺東縣臺東市○○路○
    段765巷55之1號旁之農舍，徒手竊取楊玉華所有之空氣壓縮
    機（市價約新臺幣3700元）、可背式農藥噴霧桶（市價約新
    臺幣2000元）各1台得手。(四)、再基於同一之犯意，於同（
    15）日下午1時許稍後，騎乘上開機車至伍賢華位於臺東縣
    臺東市○○路○段765巷61號旁之農舍，徒手竊取伍賢華所有
    之電動鏈鋸1支（市價約新臺幣1800元）及自攻機1台（市價
    約新臺幣1500元）得手。旋於同日下午2時許，將上開空氣
    壓縮機、電動鏈鋸，持至臺東縣臺東市豐源大橋北端路旁，
    以新臺幣2800元，販售給不知情之蘇清坤（另由臺灣臺東地
    方法院檢察署檢察官為不起訴處分）。(五)、復基於同一之犯
    意，於99年10月20日下午1時30分許，在鄭過房位於臺東縣
    臺東市○○路322巷之菜園內，未經鄭過房之同意，即將鄭
    過房所有之小型耕耘機1台（市價約新臺幣20000元）駕駛至
    臺東縣臺東市○○路上，而竊取該小型耕耘機得手；甫經得
    手，即為鄭過房之姐鄭玉英發現，鄭玉英上前詢問，鍾信義
    對之誑稱已得鄭過房之同意借用，鄭玉英即不再追問，鍾信
    義旋聯絡不知情之蘇清坤駕駛其藍色小貨車前來收購，將該
    小型耕耘機載離現場。嗣經楊玉華等人報警處理，經警於蘇
    清坤處取出上開空氣壓縮機、電動鏈鋸後，循線查悉上情。
二、案經鄭過房、羅寧葳訴由臺東縣警察局臺東分局報告臺灣臺
    東地方法院檢察署檢察官偵查起訴。
    理    由
一、據以論罪之證據名稱：
（一）被告鍾信義於警詢、檢察官偵訊及本院準備程序、審理時
      之自白。
（二）證人即被害人羅寧葳於警詢及偵訊時之證述，證人即被害
      人楊玉華、伍賢華、鄭過房於警詢時之證詞，證人蘇清坤
      於警詢及偵訊時之證述，證人鄭玉英於警詢時之證詞。
（三）刑案現場測繪圖5份，贓物認領保管單2紙，犯罪事實(一)現
      場照片5張，犯罪事實(二)現場照片4張，犯罪事實(三)現場照
      片3張及贓物照片2張，犯罪事實(四)現場照片3張及贓物照
      片2張，犯罪事實(五)現場照片6張。
（四）綜上各節相互參研，堪認被告上開任意性自白確與事實相
      符，應堪採信。本件事證已臻明確，被告前揭犯行均堪認
      定，應予依法論科。
二、論罪與科刑：
（一）按被告鍾信義於犯罪事實(一)、(二)所示行為後，刑法第321
      條業於100年1月26日修正公布，100年1月28日施行。修正
      前刑法第321條規定：「犯竊盜罪而有左列情形之一者，
      處六月以上、五年以下有期徒刑：一、於夜間侵入住宅或
      有人居住之建築物、船艦或隱匿其內而犯之者。二、毀越
      門扇、牆垣或其他安全設備而犯之者。三、攜帶兇器而犯
      之者。四、結夥三人以上而犯之者。五、乘火災、水災或
      其他災害之際而犯之者。六、在車站或埠頭而犯之者。前
      項之未遂犯罰之。」修正後則規定：「犯竊盜罪而有下列
      情形之一者，處六月以上、五年以下有期徒刑，得併科新
      臺幣十萬元以下罰金：一、侵入住宅或有人居住之建築物
      、船艦或隱匿其內而犯之者。二、毀越門扇、牆垣或其他
      安全設備而犯之者。三、攜帶兇器而犯之者。四、結夥三
      人以上而犯之者。五、乘火災、水災或其他災害之際而犯
      之者。六、在車站、埠頭、航空站或其他供水、陸、空公
      眾運輸之舟、車、航空機內而犯之者。前項之未遂犯罰之
      。」其中修正部分與本案有涉者，在於本條第1項第1款原
      規定之「於夜間」業已刪除，因此，本條第1項第1款不再
      以夜間為要件。本案被告所為犯罪事實(一)之行為，犯罪時
      間為99年9月22日晚間9時許，不論刑法修正前、後，均構
      成刑法第321條第1項第1款之罪，因此，修正後之刑法第3
      21條並無較有利被告之情形。又被告所為犯罪事實(二)之行
      為，犯罪時間為99年10月17日上午9時許，倘依修正後之
      規定，被告應構成本條第1項第1款之加重竊盜罪，若依修
      正前之規定，則否。綜上，比較新舊法結果，修正後之規
      定並未較有利於被告。是以，依刑法第2條第1項前段之規
      定，本案有關被告所為犯罪事實(一)、(二)之行為，均應適用
      被告行為時即修正前刑法第321條之規定。
（二）按刑法第321條第1項第2款所謂「毀」係指毀壞，稱「越
       」則指踰越或超越，祇要毀壞、踰越或超越門扇、安全
      設備之行為使該門扇、安全設備喪失防閑作用，即該當於
      前揭規定之要件。而犯罪事實(一)所示被害人住處之窗戶具
      防閑之作用，是屬安全設備無疑。被告踰越窗戶後，爬越
      進入屋內之行為，已使該窗戶喪失防閑作用，揆諸前揭說
      明，自該當該條款所規定之「毀越」要件。核被告鍾信義
      上開所為，就犯罪事實(一)部分，係犯刑法第321條第1項第
      1、2款之踰越安全設備於夜間侵入住宅竊盜罪，就犯罪事
      實(二)部分，係犯刑法第306條第1項之無故侵入住宅罪及同
      法第320條第3項、第1項之普通竊盜未遂罪，就犯罪事實
      (三)、(四)、(五)部分，均係犯刑法第320條第1項之普通竊盜罪
      。就犯罪事實(二)部分，被告已著手於犯罪行為之實行而不
      遂（未發生竊得財物之結果），為未遂犯，爰依刑法第25
      條第2項之規定，按既遂犯之刑度減輕其刑。又被告就犯
      罪事實(二)部分之犯行，係以一行為觸犯無故侵入住宅罪及
      普通竊盜未遂罪，為想像競合犯，應從一重之普通竊盜未
      遂罪處斷。另犯罪事實(五)部分，被告固對證人鄭玉英訛稱
      已經鄭過房同意而將上開小型耕耘機駕離該處，惟斯時被
      告已對該小型耕耘機建立實力支配關係，其竊盜行為已屬
      既遂，被告對鄭玉英詐稱已經鄭過房同意等語，並無另涉
      詐欺取財之問題，併此說明。被告所為上開5罪，犯意各
      別，行為互異，應分論併罰。爰審酌被告正值盛壯之年，
      不知努力工作以獲取正當報酬，反以侵入住宅等方式，多
      次恣意竊取他人財物，侵害他人財產權，影響社會治安甚
      鉅，且被告前已有竊盜前科，並因案而處於假釋期間中，
      有臺灣高等法院被告前案紀錄表在卷可查，竟未能律己慎
      行，法治觀念顯然薄弱，暨被告犯後坦承犯行之犯後態度
      ，其竊盜之動機、目的、手段、被害人所受損害，其智識
      程度、生活狀況（高中肄業，從事板模工，父母均健在，
      已離婚，無子）等一切情狀，分別量處如主文所示之刑，
      並定其應執行之刑。又被告固患有精神方面之疾病，有卷
      附行政院衛生署臺東醫院病歷資料影本1份可參。惟查，
      被告於本院審理時，對於所犯上開犯行均自承其知為違法
      之行為（見本院卷第26頁背面），且其經本院直接審理之
      程序，對於庭訊之問題，均可如心智正常之人一般，對答
      如流，亦無反乎常情、令人難解之陳述內容，復觀上開病
      歷資料，亦認被告對於社會規範、是非對錯皆可做出正確
      判斷（見第2266號偵查卷第33頁背面），足見被告於案發
      當時對於外界事務之知覺理會及判斷作用並無較普通人之
      平均程度顯然減退之情形，又無其他積極事證可認被告當
      時有何原因致其不能辨識其行為違法或欠缺依其辨識而行
      為之能力，或其辨識行為違法及依其辨識而行為之能力，
      顯著減低之情形，自無刑法第19條第1項、第2項之適用問
      題，附此說明。
三、應適用之法條：
    依刑事訴訟法第273條之1第1項、第299條第1項前段、第310
    條之2、第454條，刑法第2條第1項前段、第306條第1項、（
    修正前）第321條第1項第1款、第2款、第320條第1項、第3
    項、第25條第2項、第55條前段、第51條第5款，刑法施行法
    第1條之1第1項、第2項前段，判決如主文。
本案經檢察官洪政和到庭執行職務
中    華    民    國   100    年    2     月    22    日
                   刑事第四庭   法  官  盧亨龍
以上正本證明與原本無異。
如不服本判決應於收受送達後10日內向本院提出上訴書狀，並應
敘述具體理由；其未敘述上訴理由者，應於上訴期間屆滿後20日
內向本院補提理由書（均須按他造當事人之人數附繕本）。「切
勿逕送上級法院」。告訴人或被害人對於本判決如有不服，請書
具不服之理由狀，請求檢察官上訴者，其上訴期間之計算係以檢
察官收受判決正本之日期為準。
                                書記官  張俊良
中    華    民    國   100    年    2     月    22    日
附錄本案論罪科刑法條全文：
刑法第306條第1項：
無故侵入他人住宅、建築物或附連圍繞之土地或船艦者，處一年
以下有期徒刑、拘役或三百元以下罰金。
刑法第320條：
意圖為自己或第三人不法之所有，而竊取他人之動產者，為竊盜
罪，處5年以下有期徒刑、拘役或5百元以下罰金。
意圖為自己或第三人不法之利益，而竊佔他人之不動產者，依前
項之規定處斷。
前二項之未遂犯罰之。
刑法第321條（修正前）
犯竊盜罪而有左列情形之一者，處六月以上、五年以下有期徒刑
：
一、於夜間侵入住宅或有人居住之建築物、船艦或隱匿其內而犯
之者。
二、毀越門扇、牆垣或其他安全設備而犯之者。
三、攜帶兇器而犯之者。
四、結夥三人以上而犯之者。
五、乘火災、水災或其他災害之際而犯之者。
六、在車站或埠頭而犯之者。
前項之未遂犯罰之。